臺灣高等法院臺中分院決定書　　　　　　　100年度賠字第1號
聲　請　人
即受判決人　林威佐
上列聲請人因強盜案件（偵查案號：臺灣臺中地方法院檢察署95
年度偵字第14464號；原審案號：臺灣臺中地方法院95年度訴字
第3383號），經本院99年度上更（一）字第166號判決無罪確定
，聲請冤獄賠償，本院決定如下：
    主  文
聲請駁回。
    理  由
一、聲請意旨略以：聲請人因涉強盜案件，經臺中高分院96年度
    上訴字第2846號及99年度上更(一)字第166號判決無罪確定。
    按冤獄賠償法第1條第1項規定：不起訴處分或無罪判決確定
    前，曾受羈押者，受害人得依冤獄賠償法請求國家賠償；聲
    請人因該強盜案件，自97年1月6日起至97年4月1日止，共計
    86日羈押於看守所，粗估賠償金額為新台幣25萬8千元，特
    此檢具相關證物，依法聲請冤獄賠償云云。
二、依刑事訴訟法受理之案件，無罪之判決確定前，曾受羈押者
    ，得依冤獄賠償法請求國家賠償，冤獄賠償法第1條第1項第
    1款固定有明文。惟受害人因故意或重大過失行為，致受羈
    押者，不得請求賠償，同法第2條第3款亦定有明文。而所謂
    因故意或重大過失行為致受羈押者，依辦理冤獄賠償事件應
    行注意事項第4點規定，係指其羈押之發生，乃由於受害人
    本人之不當行為所致者，例如意圖使偵查或審判陷於錯誤而
    湮滅或偽造證據或冒名頂替或虛偽自白，或因重大過失不及
    時提出有利證據之情形等是。前揭所舉之情形，僅屬受害人
    本人不當行為之例示規定，非謂除上開例示情形外，受害人
    本人縱有其他不當行為致受羈押仍得請求賠償。準此，倘羈
    押原因之發生，係由於被害人本人之不當行為所致者，則被
    害人仍不得請求冤獄賠償。雖然司法院大法官會議於99年1
    月29日作成釋字第670號解釋，認為「受無罪判決確定之受
    害人，因有故意或重大過失行為，致依刑事訴訟法第101 條
    第1項或軍事審判法第102條第2項受羈押者，依冤獄賠償法
    第2條第3款規定，不得請求賠償，並未斟酌受害人致受羈押
    之行為，係涉嫌實現犯罪構成要件或係妨礙、誤導偵查審判
    ，亦無論受害人致受羈押行為可歸責程度之輕重及因羈押所
    受損失之大小，皆一律排除全部之補償請求，並非避免補償
    失當或浮濫等情事所必要，不符冤獄賠償法對個別人民身體
    之自由，因實現國家刑罰權之公共利益，受有超越一般應容
    忍程度之特別犧牲時，給予所規範之補償，以符合憲法保障
    人民身體自由及平等權之立法意旨，而與憲法第23條之比例
    原則有違，應自本解釋公布之日起至遲於屆滿2年時失其效
    力。」然該解釋文內既已明定「應自本解釋公布之日起至遲
    於屆滿二年時失其效力」，並於理由書說明應「配合冤獄賠
    償法相關規定通盤檢討，妥為規範」。從而，司法院大法官
    會議作成釋字第670號解釋後，於冤獄賠償法第2條第3款尚
    未「失效」或「配合冤獄賠償法相關規定通盤檢討，妥為規
    範」前，原規定條文仍然有效，合先敘明。
三、經查：
(一)本件聲請人因強盜案件，經臺灣臺中地方法院以95年度訴字
    第3383號判處有期徒刑7年10月，聲請人不服提起上訴，於
    上訴本院期間內，因他案在臺灣臺中監獄臺中分監執行至97
    年1月4日期滿，嗣因上開強盜案件，經本院訊問後，認涉有
    刑法第330條、第321條第1項第1款、第2款之罪，嫌疑重大
    ，具有刑事訴訟法第101條第1項第1款、第3款所規定之情形
    ，故諭知自97年1月5日起執行羈押，後經本院於同年3月31
    日當庭諭知准以新臺幣3萬元交保，聲請人於同年4月1日辦
    理具保而出所，其所涉案件嗣經本院99年度上更(一)字第166
    號撤銷改判無罪確定等事實，業據本院調取上開案件卷宗，
    核閱各該押票、刑事被告保證書、本院被告具保責付辦理程
    序單、保證金收據及相關裁判無誤。從而，聲請人自97 年1
    月5日起至97年4月1日受羈押之強制處分，堪認屬實。
(二)惟聲請人於95年6月30日因強盜案件，於臺中市警察局第五
    分局員警詢問時供稱：「（於94年10月24日凌晨4時50分許
    ，在臺中市○○區○○路212巷9號7樓703室，乙名女子遭強
    盜案是否為你所為？）是我所涉及的案件。」、「（請你詳
    述當時案發經過情形？）我當時在臺中市○○區○○路212
    巷口全家便利商店前講電話，看見對面大樓大門未鎖，我就
    由一樓大門進入，搭乘電梯到六樓走到六樓陽台，我剛好看
    到隔壁棟大樓有木梯子，於是我就翻牆到隔壁大樓拿木梯子
    ，爬到七樓陽台一間一間查看，剛好703室窗戶未上鎖，我
    就打開窗戶爬進去，進入屋內搜刮財物，並將被害人所有物
    品擺放在地上尋找財物，當時我並不知道屋內有人在睡覺，
    突然間被害女子驚醒讓我嚇一跳，我害怕她呼叫所以就上前
    用手摀住被害女子嘴吧，並告訴她我是要偷財物並不會傷害
    她，被害人就從皮包自行拿出新台幣2000元交付給我，我就
    拿著錢由原路徑逃逸。」、「（案發當時你有無拿兇器或其
    他犯罪工具？現在何處？）我有帶塑膠手套及口罩。那些東
    西都在我逃逸途中丟棄在水溝中。」、「（警方調閱案發時
    現場周邊錄影監視器畫面所顯示之影像，是否為你本人？）
    是我本人沒錯。」等語（見警卷第3-4頁）；嗣於同日檢察
    官偵訊時亦稱：「（警詢時所言是否實在？）實在，時間、
    地點都是我自己說出來的，我是出於自由意識說出來的。」
    、「（有無其他意見或陳述？）我當時是去偷東西，我不知
    道為何會被移送強盜。」等語（見95年度偵字第14464號卷
    第7頁），其坦承有逾越安全設備，於夜間侵入住宅強盜之
    犯行。
(三)本案起訴後，經原審判處重刑，聲請人乃提起上訴，嗣經本
    院訊問後，以聲請人涉犯加重強盜罪，嫌疑重大，非予羈押
    顯難進行審判、執行，而予以羈押。足見聲請人之所以受羈
    押，係因其在警詢及偵查中均自白有加重強盜之犯行，致認
    其涉有加重強盜罪之嫌疑，且屬最輕本刑五年以上有期徒刑
    之重罪，而遭羈押。從而，聲請人遭受羈押之發生，顯因其
    本人前揭自白犯罪之不當行為所致，至為明確。
四、綜上所述，本件聲請人雖於無罪判決確定前曾受羈押，惟聲
    請人當初遭受羈押，乃係因其上開自白犯罪之不當行為所致
    。聲請人被羈押之原因，既有「因受害人故意或重大過失之
    行為致受羈押」之情形，揆諸前開說明，自不得聲請冤獄賠
    償。從而，本件冤獄賠償之聲請，為無理由，應予駁回。
五、據上論斷，應依冤獄賠償法第12條第1項後段，決定如主文
    。
中    華    民    國    100    年    3    月    29    日
            刑事第十一庭  審判長法  官  郭  同  奇
                                法  官  陳  慧  珊
                                法  官  洪  曉  能
以上正本證明與原本無異
如不服本決定，應於收受送達後20日內，以書狀敘述理由，向本
院提出聲請覆審狀。
                                書記車  林  明  冬
中    華    民    國    100    年    3    月    29    日